【裁判字號】    95,台上,7018
【裁判日期】    951221
【裁判案由】    公共危險
【裁判全文】
最高法院刑事判決            九十五年度台上字第七０一八號
上  訴  人  甲○○
選任辯護人  劉鴻基律師
上列上訴人因公共危險案件，不服台灣高等法院台中分院中華民
國九十三年二月十七日第二審判決（九十二年度上訴字第一三七
０號，起訴案號：台灣台中地方法院檢察署九十二年度偵字第三
二一六號），提起上訴，本院判決如下：
    主  文
上訴駁回。
    理  由
按刑事訴訟法第三百七十七條規定，上訴於第三審法院，非以判
決違背法令為理由，不得為之。是提起第三審上訴，應以原判決
違背法令為理由，係屬法定要件。如果上訴理由狀並未依據卷內
訴訟資料，具體指摘原判決不適用何種法則或如何適用不當，或
所指摘原判決違法情事，顯與法律規定得為第三審上訴理由之違
法情形，不相適合時，均應認其上訴為違背法律上之程式，予以
駁回。本件上訴人甲○○上訴意旨略稱(一)本件原判決事實欄記載
：「甲○○屬精神耗弱之人，於民國九十二年一月二十二日凌晨
四時九分許，見市街夜深人稀有機可乘，竟基於放火燒燬他人木
製佈告欄及招牌之犯意……（第一頁倒數第三行以下）」；理由
欄則謂：「被告並無使用諸如汽油或其他極易揮發之物品助燃，
故火勢可能延燒之範圍，應僅限於大門區之木質佈告欄、招牌等
物，即被告縱火之客體係針對前開佈告欄、招牌等物而已（第四
頁第四行以下）」，既認上訴人主觀犯意在放火燒燬他人木製佈
告欄及招牌；縱火客體為木製佈告欄及招牌，又火勢可能延燒範
圍亦僅限於木製佈告欄及招牌，自無發生具體公共危險之可能。
而放火行為燒燬木製佈告欄及招牌，亦僅成立刑法第三百五十四
條之毀損器物罪，原判決有判決理由矛盾、不適用法則或適用法
則不當之違法。(二)依九十二年二月二十六日履勘現場筆錄勘驗情
形（偵查卷第三四頁），證人江傳貴同日訊問筆錄之證言（偵查
卷第三七頁）、及現場照片（偵查卷第三八頁），可見喬治亞幼
稚園之木造招牌，僅右半部部分燻黑，並無燒燬或喪失效用，起
訴書亦認木造招牌部分已燻黑，但未達燒燬之程度，原審未加調
查，遽認木造招牌已嚴重燻黑而喪失效用，已達燒燬程度，有調
查職責未盡及理由不備之違法。(三)原判決既認上訴人行為時精神
狀態處於精神耗弱，卻又認上訴人「無端」縱火，顯然理由矛盾
，且未慮及上訴人思考及行為退化，遽認上訴人犯後猶飾詞卸責
，判決理由不備。況上訴人已婚，配偶為柬埔寨外籍新娘，育有
二稚子，父親杜進丁年七十六歲，重聽、無謀生能力，全賴上訴
人工作養家糊口，此有戶口名簿在卷可憑。再上訴人經此教訓後
已徹底悔悟，書立悔過書，切結絕不再離家出走，且任職柏韋工
業有限公司，從事黑手工作，辛勤工作，本獎勵遷善之旨，縱認
犯罪成立，亦應認以暫不執行為適當，原判決未宣告緩刑，亦有
濫用裁量權之議云云。
惟查原判決依憑上訴人之部分自白，證人江傳貴之指述，警員職
務報告書、台中市消防局救災救護指揮中心第一大隊南屯分隊受
理災害登記簿、現場圖、監視器錄影翻拍畫面、檢察官履勘現場
筆錄、縱火現場併燒燬物品照片各一份，上訴人用以點火之黃色
打火機一只、錄有上訴人縱火全程之監視錄影帶一捲、第一審勘
驗前開監視錄影帶內容之勘驗筆錄、國軍台中總醫院九十二年十
月三十一日醫質字第０九二０００六一二五號函附之精神鑑定報
告書等證據，資以認定上訴人有原判決事實欄所記載之犯罪事實
，因而撤銷第一審不當之判決，改判論處上訴人放火燒燬他人所
有之佈告欄及招牌，致生公共危險罪刑，已詳述其所依憑之證據
及認定之理由。對於上訴人辯稱：當時因為天氣很冷，所以伊才
蒐集該佈告欄上的紙生火取暖，又木造招牌僅燻黑，而未達燒燬
程度云云，經綜合調查證據之結果，認不可採，亦在判決內說明
其證據取捨及判斷之理由。原判決所為論述，核與卷證資料相符
，從形式上觀察，並無違背法令之情形。按認事採證、證據之取
捨及證據證明力之判斷，俱屬事實審法院之職權，苟無違背證據
法則，自不能指為違法。原判決對於上訴人有本件犯行，已說明
其依憑之證據及理由，對於上訴人之辯解，認不可採，亦在判決
內詳述其不予採納之理由，並無上訴意旨所指違背法令之情形。
查刑法第一百七十五條第一項放火燒燬住宅等以外之物罪，其所
規定致生公共危險，固屬具體危險，但此所謂具體危險，係指客
觀上已具備公共危險之狀態為已足，不以已經發生實害之結果為
必要。又該條項所稱之「燒燬」，係指所放之火其獨立燃燒力，
足以變更物體或喪失其效用者而言。原判決認定上訴人放火之行
為已燒燬木造佈告欄及使木造之招牌喪失效用；又認上訴人之放
火行為燒燬他人所有之佈告欄及招牌，其起火點位於喬治亞幼稚
園大門口處，足生園方人身及財產安全之公共危險；已在判決內
說明其依憑之證據及理由，為其職權之適法行使，揆之上開說明
，於法並無不合，上訴意旨此部分指摘，尚有誤會。又緩刑之宣
告與否，屬事實審法院之職權，原審審酌上訴人之犯罪情節等一
切情狀，未為緩刑之宣告，為其職權之適法行使，上訴意旨(三)中
此部分之指摘，亦非適法之第三審上訴理由。其餘上訴意旨所指
各節，或為單純事實之爭執；或不影響全部犯罪事實之認定而可
認於原判決之主旨有影響；或原審已加審酌、論斷，屬原審得本
於職權裁量之事項，已於判決內詳述其認事採證及證據取捨、判
斷之理由，為其職權之適法行使，並無違背證據法則之情形；或
事證已臻明確並無再為傳訊調查必要之裁量事項，亦無上訴意旨
所指違背法令之情形；核與法律規定得為第三審上訴理由之違法
情形均不相適合，應認其上訴違背法律上之程式，予以駁回。
據上論結，應依刑事訴訟法第三百九十五條前段，判決如主文。
中    華    民    國  九十五  年   十二   月  二十一  日
                      最高法院刑事第五庭
                          審判長法官  莊  登  照
                                法官  洪  明  輝
                                法官  黃  一  鑫
                                法官  林  秀  夫
                                法官  郭  毓  洲
      本件正本證明與原本無異
                                      書  記  官
中    華    民    國  九十五  年   十二   月  二十七  日
                                                   ｍ


司法院資訊處製作；財團法人民間司法改革基金會備份。
